【裁判字號】    94,自更(一)緝,2
【裁判日期】    950125
【裁判案由】    侵占
【裁判全文】
臺灣臺南地方法院刑事判決         94年度自更(一)緝字第2號
自  訴  人  乙○○
被      告  甲○○
上列被告因侵占案件，經自訴人提起自訴，前經本院為管轄錯誤
判決後（85年度自緝字第95號），自訴人不服提起上訴，經台灣
高等法院台南分院撤銷原判決發回本院審理（86年度上易字第19
61號），及台灣高雄地方法院檢察署檢察官移送併辦（84年度偵
字第22133、23014、23546號、85年度偵字第2914、4252號）、
台灣台南地方法院檢察署檢察官移送併辦（86年度偵字第9718號
），被告就被訴事實為有罪之陳述，本院裁定進行簡式審判程序
，判決如下：
    主  文
甲○○連續意圖為自己不法之所有，以詐術使人將本人之物交付
，處有期徒刑陸月，如易科罰金，以參佰元折算壹日。
    事  實
一、甲○○係址設高雄縣鳳山市○○○路二六四號「福源計程車
    出租行」之負責人，自民國八十三年四月間起至八十四年八
    月一日止，分別於附表一所示之時間，向附表一所示之出租
    人，承租如附表一所示之計程車，竟意圖為自己不法之所有
    ，基於侵占之概括犯意，將上開承租而持有之計程車，於附
    表一所示之出售日，變易持有為所有而侵占入己，分別出賣
    予如附表一所示之買受人。並意圖為自己不法之所有，基於
    詐欺之概括犯意，分別向附表二所示之被害人佯稱附表二所
    示之計程車為其所有欲出售，致附表二所示之被害人信以為
    真陷於錯誤，各以如附表二所示之金額買受，共計詐得新台
    幣（下同）六十萬元。嗣因甲○○未依約給付附表一所示之
    出租人該等計程車租金，及附表二所示之原車主將各該計程
    車取回，並甲○○亦逃逸無蹤，始知上情及受騙。
二、案經乙○○提起自訴及台灣高雄地方法院檢察署檢察官、台
    灣台南地方法院檢察署檢察官移送併案審理。
    理  由
一、本件被告甲○○所犯係死刑、無期徒刑、最輕本刑為三年以
    上有期徒刑以外之罪，其於準備程序中就被訴事實為有罪之
    陳述，經法官告知簡式審判程序之旨，並聽取自訴人及被告
    之意見後，認為適宜由受命法官獨任進行簡式審判程序，依
    刑事訴訟法第二百七十三條之一第一項規定，裁定由受命法
    官獨任進行簡式審判程序，合先敘明。
二、前揭事實，業據被告甲○○於本院審理時供承不諱，核與自
    訴人乙○○於本院審理時、證人即告訴人己○○、丙○○、
    丁○○、戊○○於偵查及本院審理時、證人即告訴人陳正信
    於本院審理時、證人即告訴人潘秋泉（原名庚○○）於警詢
    、偵查及本院審理時證述之情節大致相符，並經證人蘇團達
    、黃義勇、黃文通、鄭孝義、李佳憲於本院審理時證述屬實
    ，且有車牌號碼ＰＮ─七五八號汽車租賃契約書、車牌號碼
    ＰＭ─九一三號汽車租賃契約書、車牌號碼ＰＨ─○五九號
    汽車租賃契約書（見本院八十四年度自字第五七八號第一卷
    第五頁反面至八頁）、車牌號碼ＰＪ─九九九號小營客車租
    賃契約書（見本院八十四年度自字第五七八號第二卷第二二
    頁）、車牌號碼ＰＶ─二一六號汽車租賃契約書（見高雄地
    檢署八十四年度偵字第二二一三三號卷第十四、十六、十七
    頁）、車牌號碼ＤＨ─三二九號汽車租賃契約書（本院八十
    五年度自緝字第九十五號第七二頁）等附卷可稽。復有被告
    與蘇團達就車牌號碼ＰＭ─九一三號之營業小客車讓售契約
    書（見本院八十四年度自字第五七八號第二卷第五、六頁）
    、被告與蘇團達就車牌號碼ＰＨ─二五五號之營業小客車讓
    售契約書（見本院八十四年度自字第五七八號第二卷第四六
    、四七頁）、被告與黃文通就車牌號碼ＰＯ─一七一號之營
    業小客車讓售契約書（見本院八十四年度自字第五七八號第
    一卷第六八頁）、被告與鄭孝義就車牌號碼ＰＯ─一七一號
    之營業小客車讓售契約書（見本院八十四年度自字第五七八
    號第一卷第八八、八九頁）、被告與劉大鵬就車牌號碼ＰＪ
    ─九九九號之營業小客車讓售契約書（見本院八十四年度自
    字第五七八號第二卷第二三頁）、被告與丁○○就車牌號碼
    ＰＶ─二一六號營業小客車讓售契約書（見本院八十五年度
    自緝字第九十五號第六九頁）、被告與庚○○就車牌號碼Ｐ
    Ｎ─八八三號之營業小客車讓售契約書（本院八十五年度自
    緝字第九十五號第七九頁）等在卷可按。綜上，被告之自白
    核與事實相符，堪信為真實。從而，本件事證明確，被告上
    開犯行，均堪認定。
三、核被告甲○○所為，係犯刑法第三百三十五條第一項之普通
    侵占罪及刑法第三百三十九條第一項之詐欺取財罪。被告先
    後多次侵占及詐欺取財犯行，時間緊接，方法相同，觸犯構
    成要件相同之罪名，顯係基於概括犯意反覆為之，依連續犯
    規定分別論以一罪，並依法各加重其刑。復其侵占罪與詐欺
    取財罪所犯二罪間，有方法結果之牽連犯關係，應從情節較
    重之詐欺取財罪處斷。自訴意旨雖僅就被告附表一編號一至
    四號之犯行提起自訴，惟附表一其餘部分即與前揭論罪科刑
    部分有連續犯關係，並附表二之部分與前揭論罪科刑部分亦
    有牽連犯關係，均屬裁判上一罪，應為自訴效力所及，且經
    檢察官聲請併案審理，本院當得加以審酌，附此敘明。爰審
    酌被告之品行，因經營計程車出租行不善，週轉失靈，經濟
    陷於困窘，竟侵占所承租之計程車，並貪圖不法利益，詐騙
    被害人丁○○、潘秋泉、戊○○等人款項，犯罪之手段、目
    的、所生危害及詐得金額，惟念及被告事後已與大部分之被
    害人達成民事和解，有本院九十五年一月十一日審判筆錄可
    按，及犯後態度等一切情狀，量處如主文所示之刑，以資懲
    儆。另被告行為後，刑法第四十一條業於九十年一月十日修
    正公布，同年月十二日生效，舊法規定犯最重本刑三年以下
    有期徒刑以下之刑之罪，而受六個月以下有期徒刑或拘役之
    宣告，因身體、教育、職業、家庭之關係或其他正當事由，
    執行顯有困難者，得易科罰金，修正後刑法第四十一條第一
    項規定，凡犯最重本刑五年以下有期徒刑以下之刑之罪，而
    受六個月以下有期徒刑或拘役之宣告，均得易科罰金，比較
    新舊法之結果，以新法較有利於被告，故依刑法第二條第一
    項前段規定，本件自應適用修正後刑法第四十一條第一項前
    段之規定，諭知易科罰金之折算標準。
據上論斷，應依刑事訴訟法第三百四十三條、第二百七十三條之
一第一項、第二百九十九條第一項前段，刑法第二條第一項前段
、第五十六條、第三百三十五條第一項、第三百三十九條第一項
、第四十一條第一項前段、第五十五條，罰金罰鍰提高標準條例
第一條前段、第二條，判決如主文。
中    華    民    國    95    年    1    月    25    日
                  刑事第一庭  法  官  洪榮家
以上正本證明與原本無異。
如不服本判決，應於收受送達後10日內向本院提出上訴書狀（應
附繕本）。
                              書記官  許悉愛
中    華    民    國    95    年    1    月    25    日
附錄本案論罪科刑法條全文：
刑法第三百三十五條：
意圖為自己或第三人不法之所有，而侵占自己持有他人之物者，
處5年以下有期徒刑、拘役或科或併科1千元以下罰金。
前項之未遂犯罰之。
刑法第三百三十九條：
意圖為自己或第三人不法之所有，以詐術使人將本人或第三人之
物交付者，處5年以下有期徒刑、拘役或科或併科1千元以下罰金
。
以前項方法得財產上不法之利益或使第三人得之者，亦同。
前二項之未遂犯罰之。
附表一：
┌──┬───┬────┬────┬───┬───────┐
│編號│承租人│牌照號碼│承租日期│出租人│出售日及買受人│
├──┼───┼────┼────┼───┼───────┤
│一、│甲○○│ＰＮ─七│八十三年│乙○○│八十四年一、二│
│    │      │五八號  │八月三十│      │月間，張朝卿  │
│    │      │        │日      │      │              │
├──┼───┼────┼────┼───┼───────┤
│二、│同上  │ＰＭ─九│八十四年│同上  │八十四年五月三│
│    │      │一三號  │四月二十│      │日，蘇團達    │
│    │      │        │九日    │      │              │
├──┼───┼────┼────┼───┼───────┤
│三、│同上  │ＰＨ─○│八十四年│同上  │八十四年九、十│
│    │      │五九號  │八月一日│      │月間，黃義勇  │
├──┼───┼────┼────┼───┼───────┤
│四、│同上  │ＰＨ─二│八十三年│同上  │八十四年一月十│
│    │      │五三號  │四月間  │      │八日，蘇團達  │
├──┼───┼────┼────┼───┼───────┤
│五、│同上  │ＰＯ─五│八十四年│己○○│八十四年七、八│
│    │      │三八號  │二月間  │      │月間，王俊弼  │
├──┼───┼────┼────┼───┼───────┤
│六、│同上  │ＰＱ─一│八十四年│同上  │八十四年七、八│
│    │      │九一號  │二月間  │      │月間，王仲欣  │
├──┼───┼────┼────┼───┼───────┤
│七、│同上  │ＰＮ─五│八十四年│丙○○│八十四年八、九│
│    │      │七八號  │二月間  │      │月間，高振榮  │
├──┼───┼────┼────┼───┼───────┤
│八、│同上  │ＰＮ─八│八十四年│同上  │八十四年八月十│
│    │      │八三號  │二月間  │      │二日，潘秋泉  │
├──┼───┼────┼────┼───┼───────┤
│九、│同上  │ＰＮ─二│八十四年│同上  │八十四年九月十│
│    │      │一六號  │二月間  │      │五日，丁○○  │
├──┼───┼────┼────┼───┼───────┤
│十、│同上  │ＹＳ─三│八十四年│同上  │八十四年十月間│
│    │      │三七號  │六月間  │      │，黃生福      │
├──┼───┼────┼────┼───┼───────┤
│十一│同上  │ＰＯ─一│八十四年│同上  │八十四年九月五│
│    │      │七一號  │五月十九│      │日，黃文通    │
│    │      │        │日      │      │              │
├──┼───┼────┼────┼───┼───────┤
│十二│同上  │ＰＪ─九│八十四年│陳正信│八十四年二月二│
│    │      │九九號  │一月十一│      │十七日，劉大鵬│
│    │      │        │日      │      │              │
└──┴───┴────┴────┴───┴───────┘
附表二：
┌──┬───┬─────┬────┬────┬───┐
│編號│行為人│牌照  號碼│出售日期│詐得款項│被害人│
├──┼───┼─────┼────┼────┼───┤
│一、│甲○○│ＰＶ─二一│八十四年│十三萬元│丁○○│
│    │      │六號（原車│九月十五│        │      │
│    │      │主李佳憲）│日      │        │      │
├──┼───┼─────┼────┼────┼───┤
│二、│同上  │ＰＮ─八八│八十四年│十七萬元│潘秋泉│
│    │      │三號（原車│八月十二│        │      │
│    │      │主丙○○）│日      │        │      │
├──┼───┼─────┼────┼────┼───┤
│三、│同上  │ＤＨ─三二│八十四年│三十萬元│戊○○│
│    │      │九號（原車│間      │        │      │
│    │      │主乙○○）│        │        │      │
└──┴───┴─────┴────┴────┴───┘


司法院資訊處製作；財團法人民間司法改革基金會備份。
